臺灣高等法院刑事判決　　　　　　 94年度上更(一)字第139號
上　訴　人　臺灣臺北地方法院檢察署檢察官
被　　　告　乙○○
上列上訴人因被告偽證案件，不服臺灣台北地方法院八十九年度
訴字第一六五七號，中華民國九十年五月二日第一審判決（起訴
案號：臺灣台北地方法院檢察署八十九年度偵字第一七四三四號
），提起上訴，判決後，經最高法院撤銷發回更審，本院判決如
下：
    主  文
上訴駁回。
    事  實
一、公訴意旨以：被告乙○○於臺灣高等法院審理八十七年度重
    上字第二九五號案外人己○○、戊○○間請求土地所有權移
    轉登記等事件乙案（以下簡稱民事事件），受傳喚於民國八
    十八年二月二十六日上午十一時到庭作證時，明知坐落臺北
    縣樹林鎮○○街之九間廠房（以下簡稱：系爭廠房）並非其
    所建造，竟於當日上午十一時許在臺灣高等法院第二十四法
    庭內，就該案案情有重要關係之前開事項，供前具結，而虛
    偽陳述上揭廠房係由其所施作。因認被告涉有刑法第一百六
    十八條偽證罪嫌等語。
二、按犯罪事實應依證據認定之，無證據不得推定其犯罪事實，
    刑事訴訟法第一百五十四條定有明文。又認定不利於被告之
    事實，須依積極證據，苟積極證據不足為不利被告事實之認
    定時，即應為有利之認定，更不必有何有利之證據；此外，
    刑法第一百六十八條規定之偽證罪，以於執行審判職務之公
    署或於檢察官偵查時對於案情有重要關係之事項，供前或供
    後具結，而為虛偽陳述為其犯罪之構成要件；而所謂「於案
    情有重要關係之事項」，係指該事實之有無，足以影響於裁
    判之結果者而言。又所謂虛偽之陳述，係指與案件之真正事
    實相悖而故作虛偽之陳述，而足以陷偵查或審判於錯誤之危
    險者而言。
三、經查，公訴人認為被告乙○○涉犯刑法第一百六十八條偽證
    罪嫌，係以告訴人戊○○之指訴，證人庚○○、廖年明、王
    萬居、張清紀於偵查中之證詞，並被告乙○○之證人結文、
    民事事件之筆錄影本各一份及現場照片多幀為證；且系爭廠
    房係案外人庚○○鳩工興建一節，除據案外人己○○於民事
    事件審理時自認在卷外，實際施工之情形亦與證人廖年明、
    王萬居所證述之施工方法相符，經本院民事庭另案認定屬實
    ，並有判決書一件在卷可參，為其主要之論據。
四、訊之被告乙○○固坦承於公訴人所指之時間在上開民事事件
    具結作證，表示系爭廠房係其為案外人己○○施作之事實。
    惟堅決否認有偽證犯行，辯稱：被告於七十八年夏天確實應
    己○○之邀，參與建造系爭廠房，由己○○之子丁○○在現
    場監工，並有工人可以作證；又稱：被告承做之範圍係地基
    以上之鐵製品，如電動門、鐵門、鐵架、鐵皮屋（含石棉瓦
    部分）均是被告所做，至於石棉瓦下方之鑽泥板，因當初己○○表示太貴而未施作。又稱：被告在現場承做約有二百坪
    ，但告訴人卻指稱坪數有四百坪，足見告訴人之指訴有所不
    實，被告確實有建造系爭廠房，並未偽證等語。
五、經查，本院八十七年度重上訴字第二九五號民事判決理由中
    雖認定「俊興街」廠房（即系爭廠房）係庚○○所蓋，然本
    院基於下述之理由，認為上述認定尚非精確，亦即系爭廠房
    所在之基地、擋土牆部分，雖非被告所施作，然系爭廠房本
    身應係被告施作無誤：
（一）本院民事判決理由欄四、(一)謂：「：：：，被上訴人（即
      己○○）於原審僅抗辯伊已移轉系爭五四之十九地號土地
      予庚○○，以抵付工程款，其於本院雖否認俊興街之廠房
      亦為庚○○所建，然被上訴人於本院八十七年十月二日準
      備程序期日表示『五四之十九地號土地抵工程費，不但包
      括五四地號的鐵皮屋，還包括了另九間的工程，全體工程
      均包括在內』（見本院卷第四五頁反面），其於原審亦稱
      『（庚○○）是興建鐵皮屋、擋土牆沒錯，但沒談價格』
      （見原審卷第二一三頁正面），被上訴人顯已承認俊興街
      之廠房亦為庚○○所建，其事後再予否認，原無可採；況
      該俊興街廠房確為庚○○鳩工所建，已據證人廖年明、王
      萬居、張清紀到庭證述屬實（見本院八十八年一月十五日
      準備程序筆錄），證人廖年明、張清紀並稱因俊興街廠房
      後方有一條水溝，故須施作擋土牆，核與現場廠房施作之
      情形相符，有該廠房背面之照片可稽（本院卷第一五六頁
      ），且由該照片觀之，該廠房並非沿溝緣搭建，而係人工
      施作之基座，與證人廖年明所稱『是在溝底打一高度三十
      至五十公分的混凝土，：：目的是將來如欲建房子，可從
      基座打上鋼筋，否則底下是瀾泥，即無法架設鋼筋』等語
      相符（見本院卷第一一三頁）；被上訴人雖主張該九間廠
      房係證人乙○○所建，惟證人乙○○稱『該廠房未蓋在水
      溝上，地面平台突出水溝三公尺左右，建物本體是在水溝
      邊未突出：：未因面臨水溝而加作其他工程』（見本院卷
      第一三四頁反面至一三五頁），顯與該廠房施作之方式不
      符；該證人事後雖改稱其未作基礎工程云云，惟該廠房之
      基礎工程為何，極為明顯，縱該證人未自行施作，亦無不
      知該廠房另設有擋土牆之理，是該證人之證言顯非可信，
      被上訴人於本院爭執該九間廠房係其所建云云，即無可取
      。又俊興街之廠房為庚○○所建，已堪認定，：：：」。
（二）依上所述，民事判決係依該案之上訴人即己○○於該案之
      第一、二審審理時之陳述，併證人廖年明、王萬居、張清
      紀之證述作為認定之依據。然所謂己○○於該案一、二審
      審理時之陳述，實係該案之原告即己○○之訴訟代理人之
      陳述，並非原告本人；且依法官訊問及訴訟代理人（以下
      簡稱代理人）之陳述之意旨及前後文意：法官問：「五十
      八巷（八十五巷之誤）六號、四號於八十三年間是誰住？
      」，原告訴訟代理人答：「是被告住」、被告訴訟代理人
      答：「應是被告的兒子住的，道路已存在相當久了」，法
      官問：「提示原告積欠庚○○工程費用計算表，有何意見
      ？」，代理人答：「我們否認，因為庚○○要五十四之十
      九（地號）與他的土地合併蓋房子，來找我們，我們連廠
      房一起給他蓋」、法官問：「對其興建的內容有何意見？
      」，代理人答：「是興建鐵皮屋、擋土牆沒錯」，法官：
      「提示估價單，有何意見？」，代理人答：「否認」（見
      台灣板橋地方法院八十六年度重訴字第三六二號卷第二一
      二、二一三頁）。查前述八十五巷四號、六號房屋係指樹
      林「三俊街」八十五巷之巷道，此有台北縣樹林鄉公所函
      可徵（見同上卷第二０五頁），亦即與系爭廠房所在之樹
      林市○○○街」，顯然不同。其次，所謂「原告積欠庚○○工程費用計算表」，包括庚○○（即戊○○之子）在五
      四─十九地號上興建之廠房、在五六─二地號興建之擋土
      牆，以及新建鐵皮屋九間（即系爭廠房）等三項，此觀該
      計算表即明（見同上卷第三四頁）。而原告之訴訟代理人
      除就該等計算表之內容表示「否認」外，就法官所提示之
      估價單，亦表示「否認」；不僅如此，對照工程費用計算
      表及估價單，可知工程費用計算表實係依估價單之內容整
      理而得（見同上卷第三四至三八頁）。則原告之訴訟代理
      人於法官籠統詢以「對其興建的內容有何意見？」，回答
      ：「是興建鐵皮屋、擋土牆沒錯」，是否即係針對系爭廠
      房之回答，已有疑問；且訴訟代理人既已否認工程費用計
      算表及估價單之內容；該案原告之訴訟代理人於前此之言
      詞辯論時並已否認估價單之真正（見同上民事卷第九七頁
      ），豈可能再就系爭廠房係庚○○所興建等事實為自認？
      況系爭廠房之興建，爭執之焦點即在「廠房本身」、廠房
      所在之「地基」、「擋土牆」等，分別係何人興建（詳後
      述）。自不能僅以該案之訴訟代理人為一般性之回答，即
      推認己○○自認系爭房屋係庚○○所興建。末查，上開民
      事事件於第一審法院審理時，該案原告（己○○）對於庚○○於五四─十九地號興建房屋並不否認，並稱：我們只
      答應以五四─十九地號土地作價給庚○○，抵做承攬之報
      酬；又稱：被告所辯原告委託庚○○在五六─二地號上加
      蓋鐵皮屋或庚○○在五四地號上蓋五層樓之工程款等情，
      均係被告企圖以其子庚○○之工程款與本件土地交換相混
      抵賴，二者全然無關，但原告已將五四─十九地號土地之
      所有權移轉登記予庚○○，以抵付工程款等語（見同上卷
      第九七頁筆錄、第一百頁書狀、第一五七頁書狀、第一八
      八至一九０頁書狀）。再細繹該案之各次筆錄及原告所提
      出之各書狀，可知原告就系爭廠房係由何人興建，幾乎均
      未提及。若再對照原告均否認估價單、工程費用計算表之
      真正之事實，可知原告之訴訟代理人於法官詢以「對其興
      建的內容有何意見？」，所為「是興建鐵皮屋、擋土牆沒
      錯」之回答，並非針對系爭廠房係庚○○所興建乙節為自
      認。
（三）上開民事事件上訴本院民事庭後，己○○（即被上訴人）
      之訴訟代理人於八十七年十月二日準備程序期日雖表示：
      五四之十九地號土地抵工程費，不但包括五四地號的鐵皮
      屋，還包括了另九間的工程，全體工程均包括在內等語（
      見本院八十四年重訴字第二九五號卷第四五頁反面）。己○○所謂五四之十九地號土地抵工程費包括另九間的工程
      乙節，雖係指系爭廠房之工程，然仍不能推認為系爭廠房
      之全部工程。此由己○○於八十七年十二月二十八日提出
      之書狀陳稱：庚○○所指為己○○搭蓋俊興街鋼架屋九間
      云云，完全無稽，己○○從未委託庚○○在上址搭建鋼架
      屋等語（見同上卷第九八、九九頁），即可印證。
（四）戊○○於上開民事事件第二審審理所舉之證人即廖年明、
      王萬居、張清紀等人雖證稱：曾到俊興街施作云云。然仍
      不能證明施作之範圍包含系爭廠房，茲說明理由如次：
  １、證人廖年明證稱：「（問己○○有無找庚○○蓋廠房？）
      當時我受雇於庚○○，其廠房蓋在樹林的三俊街路邊，印
      象中蓋了一排廠房，不知蓋了幾間，在蓋的時候，庚○○
      說部分廠房是他叔叔的，部分是他父親的，但如何區分不
      清楚，所蓋之廠房是用力霸式鋼架，屋頂覆蓋石棉瓦，當
      時我們在三俊街蓋了很多廠房‧‧‧三俊街廠房的造價我
      不清楚，在受雇期間與張清紀、王萬居均認識，張清紀是
      綁鋼筋的，王萬居是做水泥的‧‧‧我可以繪圖說明當時
      我蓋的廠房位於三俊街與一死巷口」等語（見同上卷第一
      一二、一一三頁）。雖明確說明工程內容，包括用力霸式
      鋼架，屋頂覆蓋石棉瓦等情，惟該證詞係針對「三俊街」
      之廠房而作證，與系爭廠房之座落「俊興街」者，明顯不
      同。自不得據為認定被告犯罪之證據。廖年明雖另稱：在
      做三俊街己○○之廠房後，庚○○要我一品建材行對面的
      基地工程（詳細街道名稱不記得），但施工一半，即有居
      民爭執那是水利地（時間太久了，是否以水利地原因爭執
      ，我敢確定）因此停工，之後我即離職等語。又稱：「（
      當時該施工一半的基礎是什麼？）是在溝底打一高度三十
      至五十公分的混凝土，有無綁筋不確定，溝未填滿，溝很
      深，目的是使將來如欲建房子，可以從該基座打上鋼筋，
      否則底下是爛泥，即無法架設鋼筋等語（見同上卷第一一
      三頁）。依廖年明所述在水利地上、在溝渠上施做基地工
      程云云，雖可確認即係系爭廠房之地基或擋土牆。然由廖
      年明所述，施工一半，即停工；又稱：在溝底打一高度三
      十至五十公分的混凝土，使將來如欲建房子，可以從該基
      座打上鋼筋，否則底下是爛泥，即無法架設鋼筋等語，更
      可確認系爭廠房下之基地工程，並未完工。自不能以廖年
      明之證述，推認系爭廠房之廠身亦係廖年明所施作。
  ２、王萬居證稱：「（提示原審卷第39頁照片─本院按：即五
      四起號上三俊街廠房）這是我請工人施工的，造價如何我
      不知道，我是做水泥的」、「（提示原審卷第40頁照片─
      本院按：即俊興街廠房）這是庚○○找我做的，但是誰要
      蓋的廠房我不知道，該廠房在俊興行」、「（俊興街廠房
      有無水溝地？）我不知道，我只是找工人去做，我自己未
      施做，聽工人講做了九間廠房，工程款多少忘記了，也不
      知有無做擋土牆」等語（見同上卷第一一五頁）。依王萬
      居之證述，可見其本人並未施做，僅係代為找工人去做，
      甚至屬工程關鍵之擋土牆，是否有施作均表示不知。足見
      王萬居所述：俊興街廠房是庚○○找我做的云云，不能逕
      信。王萬居既未到過現場，又如何僅依照片辨認系爭廠房
      係其蓋建？
  ３、張清紀證稱：「（提示原審卷第40頁照片─本院按：即俊
      興街廠房）這都是庚○○蓋的，：：：當時做基礎就隔了
      九間，當時施作方法與三俊街大致相同，在照片六廠房下
      方有一條溝，有做擋土牆，是綁了鋼筋後灌水泥，我只知
      有擋土牆，有在該擋土牆上綁鋼筋，溝有多大不清楚，擋
      土牆我們有施工，就是綁鋼筋」，又稱：「綁筋工程完後
      ，該工程如何維護施作我不清楚，在架鋼架前，我們綁筋
      工作即完成，我做的屬於基礎工程，至於後來九間工程是
      否庚○○完成的，我不清楚」（見同上卷第一一七頁）。
      依張清紀之證述，更可確知，張清紀充其量，僅施作基礎
      工程即擋土牆之綁鋼筋之工作，地上物即廠房本身並未施
      做，亦不知廠房本身是否係庚○○施做。
  ４、不僅如此，依廖年明、王萬居、張清紀等人於本案偵查中
      之證述，更可確認渠等並未施做系爭廠房之廠身，茲分述
      如後：
  （１）證人廖年明於偵查時證稱：「當時我受雇「治」（指庚○○），不止監工一工地，治叫我至俊興街一水利地溝
        渠做一基礎，該水溝約三公尺，內均污泥，那時我不知
        他要做什麼，我在該處將溝底的污泥上覆蓋一層三十至
        五十公分高的水泥，是整個溝底的寬，溝是蠻長的，我
        不記得多長，後有鄰居出來阻擋，稱此是水利地‧‧‧
        我有回去告知治，所以該工程停了一陣子，之後我即離
        職」（見八十九年他字第三○七號偵查卷第七九頁正面
        ）。其後於原審證稱：「我當初受雇於庚○○，這九間
        房子我只做了一小部分，我在水溝部分我做了基礎之後
        就離開了，至於其他部分何人所蓋，我不清楚。當初我
        應聘的時候說是監工，實際上我只做了二、三天就離開
        了，工人是庚○○授權給我請的，所以我有打電話叫工
        人來做基礎部分，至於基礎以外是何人請的，我就不清
        楚了‧‧‧我所謂的基礎，是在水利溝的部分做基礎，
        並不是指建築物部分做基礎‧‧‧當時我請的工人不記
        得了，今日來的證人（指王萬居、張清紀、陳全等人）
        都不是我當時請的雜工」等語（見原審卷宗第六七頁）
        。亦即廖年明施作部分僅係水溝部分之基礎，甚至不包
        括系爭廠房之地基，且實際上只做了二、三天就離開了
        。
  （２）證人王萬居證稱：「在包下做之前，我先至現場看過，
        然後我幫治（指庚○○）調工人，做時我未去，此件我
        們是做砌磚及粉刷‧‧‧當時我只做外牆部分，內隔間
        我們未做‧‧‧我沿打好的地基去做外牆，是在基地的
        邊緣」（同上偵查卷第八○頁正反面）、「我本身沒有
        在工地現場，我只有叫工人去做，我只做工程當中一個
        項目，至於工程做多久不記得，至於後來工程又請何人
        做，我不清楚。我的部分是庚○○找我做的，工錢都是
        跟庚○○拿，材料費我不清楚，我做的部分不是地基，
        是地上部分」等語（參原審刑事卷宗第六八頁）。依王
        萬居所述，其本人並未到場施做。王萬居雖稱：做砌磚
        及粉刷，當時我只做外牆部分、是做地上部分，內隔間
        未做；又稱：我沿打好的地基去做外牆，是在基地的邊
        緣云云。施工內容為何，並不明確。然系爭廠房本身並
        無任何砌磚，而係以鐵（鋼）架搭蓋，上方及周圍覆以
        石棉瓦，此經本院前審及本院勘驗明確，且有照片可按
        （見本院上訴一七八一號卷第七三頁以下、本院更一審
        卷二第二十頁、三一頁）。至於地基或擋土牆部分，係
        於綁鋼筋後，澆灌混凝土，亦如上述，則王萬居所述砌
        磚、粉刷、做外牆云云，是否為本案之工程，實大有疑
        問，縱所述並無不實，亦非系爭廠房之廠身、地基或擋
        土牆部分。
  （３）證人張清紀證稱：「十幾年了，尚有一點印象，何時做
        不記得‧‧‧因事後我有至該工地看，確有印象做過‧
        ‧‧綁鋼筋，我們這種是基礎工作」（見同上偵查卷第
        七九頁反面）、「我做鐵工，俊興街九間廠房，我做地
        面基礎（柱子），是庚○○請我的，我只做了幾天的基
        礎，做完就離開了，其他項目我沒有參加，屋頂都沒有
        參加，工錢我向庚○○拿‧‧‧我只做地面基礎，其他
        工人是何人請的，我不清楚‧‧‧螺絲部分不是我負責
        ，螺絲何人埋的，我不知道」等語（見原審卷第六八、
        第六九頁、第七一頁、第七二頁）。依張清紀之上開證
        述，縱認其曾施作，所施作者亦係綁鋼筋等基礎工作，
        不含鐵屋部分。況張清紀所述：九間工程之面積約四百
        坪云云（見民事第二審卷第一一八頁），更與事實明顯
        不符（此部分，詳後述）。稍有經驗之工人，對於面積
        若干均不致有太過離譜之估算，然張清紀所述四百坪云
        云，與事實差距過大，其是否曾在現場施作，亦大有疑
        問。
  （４）證人陳全證稱：「我只做後面擋土牆部分，建築物本身
        我均沒有參加，是庚○○請我做的，己○○我認識，九
        間房子何人請的我不知道」等語（見原審卷第七○頁）
（五）依上所述，己○○或其訴訟代理人在民事第一、二審審理
      時，並未自認系爭廠房係庚○○或戊○○所蓋建；而廖年
      明、王萬居、張清紀、陳全等人之證述，充其量僅能證明
      施作系爭廠房所在之地基或擋土牆，廠房之廠身均非該等
      證人所施作。庚○○雖於原審證稱：己○○是我叔叔。樹
      林俊興街廠房所有權是己○○的；又稱：工人知道我在幫
      他蓋房子之事。房子從頭到尾都是我在負責，但是工人部
      分因為項目很多，所以都有各自不同的人負責，我是現場
      總負責，每個項目都有不同的工人在做，每個項目的工人
      都是我請的，廖年明是現場監工云云。然廖年明僅在現場
      做了二、三天即離開，已如前述。果如此，又如何能在現
      場監工？況庚○○係本案告訴人戊○○之子，復與本件民
      事紛爭具有經濟上之利害關係，所為證言有偏頗之虞，不
      能盡信。應附帶一提者，戊○○在民事事件提出之系爭廠
      房相關工程之估價單，記載九間廠房。（新建鐵皮屋）之
      面積為四三一點五五平方公尺，並記載（每間）廠房之高
      、深、寬，各為四點五公尺、七點零公尺及六點八五公尺
      （見民事第一審卷第三七頁）。然本院囑請地政事務所測
      量結果，以廠身之主體結構而言，面積達五百七十平方公
      尺，若以屋簷之滴水線計算，面積更達六九四平方公尺，
      與估價單之記載有明顯之差距。廠房之深度（縱深）則因
      整體廠房略呈橄欖型，而不一致，兩端略窄，約僅五點一
      一公尺及七點四０公尺，中間處較寬，可達九公尺以上，
      至十一點五公尺之間，此有樹林地政事務所繒製之複丈成
      果圖可按（見本院更一審卷二，第三五頁）。亦即估價單
      上廠房深度之記載亦與事實明顯不符。告訴人代理人雖指
      該等估價單係事後依憑記憶之大略記載云云。然戊○○於
      民事事件中，對於廠房面積及造價若干，可謂斤斤計較，
      與該案之原告即己○○間，就廠房之造價若干，有激烈之
      攻防，此觀各該筆錄及書狀即明，且上開估價單已提出於
      法院作為爭執、換（計）算之重點之一。若系爭廠房確係
      戊○○或庚○○所建，豈會有該等重大之誤差？
（六）系爭廠房之廠身非庚○○或戊○○鳩集廖年明、王萬居、
      張清紀等人所建蓋，已如前述。茲應敘明者是系爭廠房究
      係何人所建？
  １、查被告始終表示其施作之範圍僅及於地上物即廠身，如石
      棉瓦、鋼架、電動鐵門等，並稱地基包含水泥鋪面等均非
      其施做。
  ２、證人陳永輝於原審證稱：「被告是我老板，我被老板請去
      做鐵工，‧‧‧我是在我們工廠做，沒有在俊興街廠房做
      ，我有做廠房鐵架‧‧‧我可以確定幫俊興街廠房做鐵架
      ，但是我沒有去現場安裝，我是受雇乙○○指示做，做多
      少我不記得‧‧‧（問：甲○○、辛○○認識否？）認識
      ，我們都是受雇乙○○，我們三人都做鐵工，甲○○、辛○○二人應該有做過俊興街九間廠房工程，他們屬於外面
      安裝的，當時因為有很多工人，有的屬於外部安裝，有的
      屬於內部工作，甲○○應該屬於外部安裝，辛○○有時屬
      於外部安裝，而我是屬於內部製作‧‧‧（問：甲○○、
      辛○○有去俊興街做鐵工？）甲○○確定有去現場做，辛○○我印象中應該有去，因為我做時是俊興街廠房鐵架，
      所以我認為辛○○有拿去安裝，甲○○是安裝師傅，辛○○是比學徒再上一級‧‧‧俊興街鐵架工程做好幾天‧‧
      ‧甲○○、辛○○二人受老板指使‧‧‧林玉儒（指被告
      兒子）也是鐵工，林玉儒他也有去做俊興街現場工程，我
      可以確定」等語（見原審卷第九八頁、第九九頁）。核與
      證人即被告之子林玉儒於原審訊問時之供詞相符（見原審
      卷第六九頁）。
  ３、甲○○於本院訊問時詰證稱：有跟乙○○做鐵屋、鐵門窗
      ，一起做的尚有辛○○、丙○○等六、七個人，也認識陳
      永輝；又稱：系爭鐵屋是我施做，後面有一條水溝，在樹
      林市，施作的範圍只有鐵屋，未包含泥工及地基部分，陳
      永輝是工廠裡面的，我是現場安裝等語（見本院更一審卷
      第四九至五一頁）。
  ４、己○○之子丁○○於證稱：「乙○○是在七十八年夏天做
      ，做到好大概到年底，費用在一百萬元左右，沒有收據，
      工錢是我父親拿給乙○○，但我父親的錢是我拿給他的，
      做這工程本來是要做小吃，後來不適用，有再修改過」等
      語（見本院上訴一七八一號卷第四六至四八頁）。丁○○
      於本院勘驗現場時並證稱：系爭廠房所在原來都是爛泥巴
      ，王必顯為了蓋接待中心（即預售房屋用之接待中心）即
      找工人做擋土牆、做地基，接待中心拆掉後，因為不合我
      用，我就地基重打；又稱：「（告訴人代理人問：你剛說
      王必顯做擋土牆，是否我們這邊的工人做的？）就是告訴
      人那邊的三位工人做的，是誰找來做的，我看是庚○○」
      、「（王必顯）有（以鋼筋混凝土做地基），應該僅限於
      接待中心的位置，以外的部分，只有填土」等語（見本院
      更一審卷一第二十、二一頁）。對照王必顯與己○○簽訂
      之土地買賣契約（王必顯向己○○購買一五三、一五四之
      一地號土地）第九條之特別約定事項註明：「乙方（即己○○）所有同所154-5地號同意借供甲方（即王必顯）搭
      建接待中心及工寮，惟甲方工地結束時應：：：」等語，
      而該契約係由庚○○為代理人，簽約時間在七十五年五月
      三十日等事實，有不動產買賣契約書可按（見本院更一審
      卷一第十五頁以下）。系爭廠房之部分座落在154-5地號
      上之事實，亦有前述複丈成果圖可按。足見庚○○（王必
      顯）在系爭廠房所在施作者，應僅限於地基及擋土牆部分
      ，施作之目的則做為接待中心及工人之工寮使用；施作之
      時間，當在七十五年五月三十日簽約之後。若對照廖年明
      證稱：七十六、七年間受僱於庚○○，在做三俊街廠房後
      ，庚○○要我做那個水利地工程（見民事第二審卷第一一
      二頁）；張清紀稱：三俊街工程與俊興街工程，何者為先
      ，已不記得了，前後應差不多等語（同上卷第一一七頁）
      。而三俊街鋼鐵架廠房工程係於七十六年六月間核發使用
      執照，此有使用執照可按（同上卷第七九頁）。亦即三俊
      街廠房及系爭廠房之地基、擋土牆部分，應在七十五年下
      半年至七十六年上半年間施做。此與被告及證人丁○○所
      述系爭廠房係於七十八年下半年施做者，相差達二年以上
      。再徵諸系爭廠房之門牌證明書顯示係於七十八年十二月
      二十七日取得（見本院更一審卷第二五頁）；臨時用電之
      申請時間為七十九年一月；自來水之裝設日為七十八年十
      一月十四日（以上均見同上卷第二六頁）。可知被告及丁○○所述，可以採信。蓋系爭廠房有九間，面積達二百坪
      ，若於七十五、六年間即已蓋妥，不論何人蓋建，理應及
      早使用，豈會延至七十八年底、七十九年初始有水、電、
      門牌之申設？告訴人所指系爭廠房係其於七十五、六年間
      鳩工興建云云，與事實不符，不可採信。
（七）綜上所述，系爭廠房係被告興建可以認定。被告於上開民
      事事件具結作證之內容，並無不實。應附帶說明者，被告
      於作證時，乃至於本案偵、審時之供述，距離施工時間已
      逾十年，因之被告就系爭廠房工程所參與工程之內容、範
      圍，施作之方法及其他細節等，如是否做鑽泥板、是否蓋
      在水溝上、是否用磚砌等等，可能因時間久遠，記憶模糊
      ，致所述內容與部分事實不相吻合，仍不影響系爭廠房係
      被告施作之認定；上開不相吻合部分，亦無逐一論列之必
      要。同理，告訴人提出之其他質疑及其他調查證據之聲請
      ，亦因不影響於判決之結果，而無逐一說明及調查之必要
      。最高法院發回意旨所指之證人辛○○經本院傳、拘無著
      ，雖已無從調查，然依上述說明，亦無再調查之必要，均
      併敘明。
六、本件並無積極證據證明被告於主觀上對於所知之實情故作虛
    偽之陳述，亦無積極證據證明被告客觀上所為證述係不實，
    ，此外復查無其他確切之證據足資證明被告有公訴人所指之
    犯行，揆之首揭說明，應認為不能證明被告犯罪。原審基於
    相同之理由，認為不能證明被告犯罪，而為被告無罪之諭知
    ，核無不合。公訴人上訴意旨所指各情，多經本院論列如上
    。上訴人另以：對被告有利之證人，僅林玉儒與陳永輝二人
    ，林玉儒為被告之子，其證言有偏頗之虞；陳永輝則自始至
    終均未到過現場，是其二人之證詞無足採信等語。然本院認
    定系爭廠房係被告所興建，不僅以陳永輝、林玉儒之供述為
    證據，公訴人指摘原審判決不當，難認為有理由，應予駁回
    。
據上論斷，應依刑事訴訟法第三百六十八條，判決如主文。
本案經檢察官王安明到庭執行職務。
中　　華　　民　　國　　94　　年　　12　　月　　13　　日
                  刑事第十七庭審判長法  官　鄭 文 肅
                                    法  官　蘇 隆 惠
                                    法  官　林 瑞 斌
以上正本證明與原本無異。
檢察官如不服本判決，應於收受送達後十日內向本院提出上訴書
狀，其未敘述上訴之理由者並得於提起上訴後十日內向本院補提
理由書（均須按他造當事人之人數附繕本）。
被告不得上訴。
　　　　　　　　　　　　　　　　　　書記官　陳 思 云
中　　華　　民　　國　　94　　年　　12　　月　　14　　日
